【裁判字號】    92,台上,6142
【裁判日期】    921106
【裁判案由】    煙毒
【裁判全文】
最高法院刑事判決                              九十二年度台上字第六一四二號
    上訴人  甲○○
右上訴人因煙毒案件，不服台灣高等法院台南分院中華民國九十二年八月五日第二審
更審判決（九十二年度重上更(三)緝字第二三四號，起訴案號：台灣台南地方法院檢察
署八十七年度偵字第六０八二、六二九三號），提起上訴，本院判決如左：
    主  文
原判決撤銷，發回台灣高等法院台南分院。
    理  由
本件原判決認定上訴人甲○○基於販賣毒品海洛因營利之概括犯意，於民國八十七年
三月二十三日至同月二十六日間某日一次，及同年四月十一日至同月十三日間二次，
先後在台南市南寧國民中學門口等處，連續售賣海洛因予吳金池（另案審理），價格
每次為新台幣（下同）一萬元，共賣得三萬元等情。因而撤銷第一審關於販賣毒品部
分之判決，改判仍論處上訴人連續販賣毒品罪刑。固非無見。
惟查當事人、代理人、辯護人或輔佐人得聲請調查證據，並得於調查證據時，詢問證
人、鑑定人或被告。審判長除認為有不當者外，不得禁止之。又法院為發見真實，得
依職權調查證據。但於公平正義之維護或對被告之利益有重大關係事項，法院應依職
權調查之。法院為前項調查證據前，應予當事人、代理人、辯護人或輔佐人陳述意見
之機會。九十一年二月八日修正公布刑事訴訟法第一百六十三條第一項、第二項、第
三項定有明文。本件上訴人之母陳蘇淑姿於九十二年五月二十三日為上訴人選任林國
明律師為辯護人，有委任狀可稽（見原審重上更(三)緝卷第二十三頁）；原審依職權於
同年六月二十四日及七月八日先後訊問證人吳金池、黃添進，但於調查訊問前，未予
其辯護人陳述意見之機會，而訊問時，復未依法通知辯護人到場（見原審同上卷第六
十一頁至第六十六頁、第七十五頁至第七十八頁），無異剝奪上訴人之辯護權，其所
踐行之訴訟程序，自有違誤。再，原判決以上訴人與吳金池間之電話監聽紀錄，內容
僅有交易價格及交貨地點，並未約定貨品之名稱、品質、種類及數量，衡情當事人間
買賣非法物品，非如一般買賣講明其名稱，必當以代號或曖昧不明之語言進行交易，
資為不利於上訴人之認定（見原判決第五面第十一行至第六面第六行）。但對於該電
話監聽紀錄顯示之對話中，何者屬於毒品買賣之「代號」？或如何由其「曖昧不明之
語言」得以認定確屬上訴人與吳金池間買賣毒品之對話，則未詳敘其斟酌判斷之理由
。本院前次發回時，已經指明，其違誤情形依然存在。上訴意旨指摘原判決違背法令
，尚非全無理由，應認仍有撤銷發回更審之原因。
據上論結，應依刑事訴訟法第三百九十七條、第四百零一條，判決如主文。
中      華      民      國    九十二    年     十一     月      六      日
                              最高法院刑事第四庭
                                  審判長法官  紀  俊  乾
                                        法官  黃  正  興
                                        法官  劉  介  民
                                        法官  陳  東  誥
                                        法官  孫  增  同
      右正本證明與原本無異
                                              書  記  官
中      華      民      國    九十二    年     十一     月      七      日


司法院資訊處製作；財團法人民間司法改革基金會備份。
